臺灣士林地方法院刑事判決　　　　　　　95年度易字第1033號
公　訴　人　臺灣士林地方法院檢察署檢察官
被　　　告　丁○○
　　　　　　　　　　（另案於臺灣臺北監獄臺北分監執行中）
上列被告因竊盜等案件，經檢察官提起公訴（95年度偵字第6683
號），因被告於本院準備程序中為有罪之陳述，經本院合議庭裁
定以簡式審判程序審理，本院判決如下：
    主  文
丁○○毀壞門扇，於夜間侵入住宅竊盜，累犯，處有期徒刑捌月
；又共同行使變造之國民身分證，足以生損害於公眾及他人，累
犯，處有期徒刑肆月，扣案之「甲○○」國民身分證上之照片壹
張沒收之；又連續竊盜，累犯，處有期徒刑陸月，扣案之機車鑰
匙壹把沒收之；應執行有期徒刑壹年肆月，扣案之「甲○○」國
民身分證上照片壹張及機車鑰匙壹把（以上保管字號為臺灣士林
地方法院檢察署九十四年度保管字第四五０一號）均沒收之。
    事  實
一、丁○○曾於民國92年間因傷害案件，經臺灣板橋地方法院以
    91年度易字第3175號判決判處有期徒刑三月確定，迄於92年
    12月23日執行完畢，猶不知悔改，竟分別因缺錢花用及為逃
    避員警追緝，而另萌犯意：(一)其因缺錢花用，竟意圖為自己
    不法之所有，於94年9 月4 日凌晨2 時30分許，前往甲○○
    位於臺北縣新莊市○○路1 巷4 號之住處，以其身體衝撞而
    破壞上開處所大門之方式（所涉毀損罪嫌未據告訴）侵入甲○○之住處內，竊取甲○○所有之國民身分證1 張、人民幣
    300 元、新臺幣（下同）16000 元、MOTOROLA手機3 支、大
    眾銀行及郵局提款卡各1 張、健保卡3 張（含其父林泰朗及
    其母林辜月娥所有之健保卡各1 張）、其姪子林志文所有之
    印章1 枚及其母林辜月娥所有之彰化銀行、郵局提款卡各1
    張等物，得手後即離去；(二)其為逃避警察追緝，竟與真實年
    籍不詳之綽號「小劉」之成年男子共同基於行使變造國民身
    分證之犯意聯絡，而於94年9 月10日某時許，在不詳地點，
    由丁○○將其本人所有之照片及其所竊得之上開「甲○○」
    國民身分證交付該綽號「小劉」之人以供變造國民身分證所
    用，復由綽號「小劉」之人將丁○○所交付之照片貼用於前
    開之「甲○○」國民身分證上而變造之，並交由丁○○以供
    查驗身分之用，足以生損害於真正名義人甲○○及戶政機關
    對國民身分證管理之正確性（嗣於94年9 月27日曾出示上開
    變造之「甲○○」國民身分證而行使之，詳如後述）；(三)其
    於94年9 月27日20時許，行經臺北市○○區○○路120 號前
    ，見路旁停放之車號0235-DK 號自用小客車內僅駕駛丙○○
    一人並忙於撥打電話，且將其所有之手提包置於右前座而疏
    於看管，因缺錢花用而萌犯意，竟基於意圖為自己不法所有
    之概括犯意，前往臺北市○○區○○路115 號前，先以其所
    有之機車鑰匙1 把，下手竊取乙○○所有之車號為ARN-200
    號之重型機車，得手後供作其犯罪工具所用，旋承前意圖為
    自己不法所有之概括犯意，於同日20時9 分許，騎乘上開竊
    得之機車，前往位於臺北市○○區○○路120 號前之丙○○
    停車處，利用丙○○疏未注意之際，徒手開啟右前車門而竊
    取丙○○所有之手提包1 只（內有現金400 元、禮券500 元
    、手鍊、耳環、信用卡7 張、健保卡3 張、身分證1 張、駕
    照2 張、帳單及BENQ手機1 支等），得手後即騎車逃逸，嗣
    於同日20時45分許，在臺北市○○區○○路116 號前，為警
    據報前往處理而循線查獲，丁○○見狀為規避員警查緝，隨
    即出示前開變造之「甲○○」國民身分證以供警方查核身分
    而行使之，然為警當場發覺有異而未得逞，並扣得上開「甲○○」之國民身分證及機車鑰匙1 把（以上保管字號為臺灣
    士林地方法院檢察署94年度保管字第4501號）。
二、案經臺北市政府警察局北投分局報請臺灣士林地方檢察署檢
    察官偵查起訴，因丁○○於本院準備程序中為有罪之陳述，
    經本院合議庭裁定以簡式審判程序審理。
    理  由
一、本件被告丁○○所犯係死刑、無期徒刑或最輕本刑為三年以
    上有期徒刑或高等法院管轄第一審案件以外之罪，其於準備
    程序期日就被訴事實為有罪之陳述，經本院告知簡式審判程
    式之旨，並聽取公訴人及被告之意見後，經合議庭裁定由受
    命法官獨任進行簡式審判程序，是依刑事訴訟法第273 條之
    2 規定，本件之證據調查，不受同法第159 條第1 項、第16
    1 條之2 、第161 條之3 、第163 條之1 及第164 條至第17
    0條規定之限制，合先敘明。
二、前揭犯罪事實，業據被告丁○○於本院審理中坦承不諱，復
    經被害人甲○○、丙○○及乙○○分別於警詢及本院準備程
    序中指訴歷歷，且經證人即查獲員警蘇天明於偵查中證述在
    卷，並有臺北市政府警察局北投分局車輛失竊協尋單、被害
    人丙○○及乙○○所立具之贓物認領保管單、臺北市政府警
    察局北投分局搜索扣押筆錄、扣押物品目錄表、查獲現場及
    贓物之照片在卷可稽，且有扣案之貼有被告丁○○照片之「
    甲○○」國民身分證1 枚及機車鑰匙1 把可資佐證；又被害
    人丙○○上開車輛內所採取之指紋，經送內政部警政署刑事
    警察局鑑驗之結果，與被告丁○○之指紋相符，此有該局94
    年10月26日刑紋字第0940157081號鑑驗書一份附卷可參，足
    徵被告丁○○之上開自白與事實相符。本件事證明確，被告
    丁○○之犯行洵堪認定，應予依法論科。
三、按刑法部分條文業於94年1 月7 日修正，並自95年7 月1日
    施行，而同於95年7 月1 日施行之刑法第2 條規定，係關於
    新舊法比較適用之準據法，其本身無關行為可罰性要件之變
    更，故於95年7 月1 日前揭法律修正施行後，如有涉及比較
    新舊法之問題，即應逕依修正後刑法第2 條第1 項規定，為
    「從舊從輕」之比較（最高法院95年度第8 次刑事庭會議決
    議意旨可資參照），查本件被告丁○○之上開行為至遲於94
    年9 月27日完成，是本件被告丁○○行為後，法律已有變更
    ；而刑法第320 條第1 項及第212 條之法定刑分別為「五年
    以下有期徒刑、拘役或五百元以下罰金」、「一年以下有期
    徒刑、拘役亦或三百元以下罰金」，而被告丁○○行為時之
    刑法第33條第5 款規定罰金最低額為銀元一元，且依罰金罰
    鍰提高標準條例第1 條之規定，將上開罰金之原定數額最高
    得提高為十倍，是被告丁○○行為時之所得科處之罰金刑，
    經折算為新臺幣後，最高額為臺幣一萬五千元及九千元，最
    低額為新臺幣三元；惟依95年6 月14日增訂公布之刑法施行
    法第1 條之1 規定：「中華民國九十四年一月七日刑法修正
    施行後，刑法分則編所定罰金之貨幣單位為新臺幣；九十四
    年一月七日刑法修正時，刑法分則編未修正之條文定有罰金
    者，自九十四年一月七日刑法修正施行後，就其所定數額提
    高為三十倍。但七十二年六月二十六日至九十四年一月七日
    新增或修正之條文，就其所定數額提高為三倍。」，且依95
    年7 月1 日施行之刑法第33條第5 款之規定罰金最低額為新
    臺幣一千元，是被告丁○○上開行為所得科處之罰金刑，最
    高額為新臺幣一萬五千元及九千元，最低額為新臺幣一千元
    ，經比較修正前後規定之結果，應認修正後之法律並非較有
    利於被告，依修正後刑法第2 條第1 項之規定，自應適用行
    為時之法律即修正前之規定論處。又刑法第56條連續犯之規
    定，業於94年2 月2 日修正公布刪除，並於95年7 月1 日施
    行，則被告丁○○上開於94年9 月27日所為之竊盜犯行，因
    行為後新法業已刪除連續犯之規定，此刪除雖非犯罪構成要
    件之變更，但顯已影響行為人刑罰之法律效果，自屬法律有
    變更，經比較修正前後規定之結果，應認以修正前之法律較
    有利於被告，依修正後刑法第2 條第1 項前段之規定，自應
    適用較有利於行為人之法律即修正前之刑法第56條規定論以
    連續犯（最高法院95年第8 次刑事庭會議決議參照）。另修
    正前刑法第28條規定為：「二人以上共同實施犯罪之行為者
    ，皆為正犯」，而修正後第28條規定為：「二人以上共同實
    行犯罪之行為者，皆為正犯」，揆諸本條修正理由，係界定
    共同正犯參與類型，而將陰謀共同正犯及預備共同正犯排除
    於修正後條文所規定之正犯之外，因本案被告丁○○就上開
    行使變造國民身分證之犯行係實際從事前開犯罪構成要件行
    為之人，不論依修正前或修正後之刑法第28條之規定均構成
    正犯，自無比較新舊法適用之問題。至上開刑法施行法第1
    條之1 之規定，係在替代罰金罰鍰提高標準條例部分條文，
    且與適用罰金罰鍰提高標準條例之結果相同，對於被告而言
    並不生有利或不利之問題，僅係將貨幣單位由銀元改為新臺
    幣，並非法律變更刑度之條文，當無須就新舊法加以比較，
    應逕適用之（臺灣高等法院暨所屬法院95年法律座談會刑事
    類提案第17號研討結果參照），附此敘明。
四、核被告丁○○如事實欄一之(一)之行為，係犯刑法第321 條第
    1 項第1 款、第2 款之毀壞門扇於夜間侵入住宅竊盜罪；又
    其如事實欄一之(二)之行為，係犯刑法第216 條、第212 條之
    行使變造國民身分證罪；而其如事實欄一之(三)之行為，均係
    犯刑法第320 條第1 項之竊盜罪。又被害人甲○○於本院準
    備程序中到庭陳稱：竊賊僅破壞大門，該大門之門鎖並未遭
    破壞等語，徵諸被告丁○○於本院準備程序中供稱：其係以
    身體撞門進入等語，是公訴意旨認被告丁○○係破壞被害人
    甲○○住處之大門門鎖而侵入住宅行竊云云，尚有未洽。又
    被告丁○○變造國民身分證後持以行使，其變造國民身分證
    之低度行為，應為行使之高度行為所吸收，不另論罪。又被
    告丁○○與綽號「小劉」之人間，就上開行使變造之國民身
    分證犯行，有犯意聯絡及行為分擔，為共同正犯；又其於94
    年9 月27日先後二次竊盜犯行，時間緊接，方法相同，觸犯
    構成要件相同之罪名，顯係基於概括犯意反覆為之，應依修
    正前刑法第56條連續犯之規定論以一罪，並加重其刑。又被
    告丁○○所犯上開之加重竊盜罪、行使變造國民身分證罪及
    連續竊盜罪，犯意各別，罪名互異，應予分論併罰。又刑法
    第47條業於94年2 月2 日修正公布，並自95年7 月1 日施行
    ，而被告丁○○曾於92年間因傷害案件，經臺灣板橋地方法
    院以91年度易字第3175號判決判處有期徒刑三月確定，迄於
    92年12月23日執行完畢，此有臺灣高等法院被告前案紀錄表
    附卷可參，其前曾受有期徒刑之執行完畢，於五年以內故意
    再犯本件最重本刑為有期徒刑以上之罪，經比較修正前後規
    定之結果，不論依修正前之刑法第47條或修正後之刑法第47
    條第1 項之規定均構成累犯，應認修正後之法律並非較有利
    於被告，依修正後刑法第2 條第1 項之規定，自應適用行為
    時之法律即修正前之刑法第47條之規定論以累犯，並加重其
    刑，另就94年9 月27日所為之連續竊盜犯行遞加重其刑。爰
    審酌被告丁○○曾有多次竊盜前科，此有上開臺灣高等法院
    被告前案紀錄表在卷可參，其正值壯年，竟以毀壞門扇侵入
    他人住宅之方式竊取他人財物，嚴重破壞社會秩序及他人財
    產安全，且以己有之相片提供他人變造身分證件，復持之冒
    用他人名義以供警查核，影響真正名義人之權益、戶政機關
    對於國民身分證管理之正確性，然其於犯後尚能坦承犯行，
    及其品行、犯罪動機、目的、手段、行為次數、生活狀況、
    智識程度、犯罪所得之利益及所生之損害等一切情狀，分別
    量處如主文所示之刑，並定其應執行刑。又依被告丁○○行
    為時之刑法第51條第5 款規定：「宣告多數有期徒刑者，於
    各刑中之最長期以上，各刑合併之刑期以下，定其刑期，但
    不得逾二十年。」，惟95年7 月1 日施行之刑法第51條第5
    款則規定：「宣告多數有期徒刑者，於各刑中之最長期以上
    ，各刑合併之刑期以下，定其刑期，但不得逾三十年。」，
    經比較修正前後規定之結果，應認修正前之法律較有利於被
    告，依修正後刑法第2 條第1 項前段之規定，自應適用修正
    前之刑法第51條第5 款規定，定其應執行刑。
五、扣案之「甲○○」國民身分證（保管字號為臺灣士林地方法
    院檢察署94年度保管字第4501號）上照片1 張，係供犯罪所
    用之物，且為被告丁○○所有，業經其供明在卷，爰依刑法
    第38條第1 項第2 款之規定於行使變造國民身分證之主文項
    下宣告沒收之；又扣案之機車鑰匙1 把（保管字號為臺灣士
    林地方法院檢察署94年度保管字第4501號），係於94年9 月
    27日供行竊所用之物，且為被告丁○○所有，亦經其供明在
    卷，爰依刑法第38條第1 項第2 款之規定於連續竊盜之主文
    項下宣告沒收之。
據上論斷，應依刑事訴訟法第273 條之1 第1 項、第299 條第1
項前段，刑法第2 條第1 項、第321 條第1 項第1 款、第2 款、
第216 條、第212 條、第320 條第1 項、第38條第1 項第2 款，
修正前刑法第56條、第47條、第51條第5 款，刑法施行法第1 條
之1， 判決如主文。
本案經檢察官林在培到庭執行職務。
中　　華　　民　　國　　96　　年　　6 　　月　　20　　日
　　　　　　　　　刑事第六庭  法  官  黃雅君
以上正本證明與原本無異。
如不服本判決應於判決送達後10日內向本院提出上訴狀。
                              書記官  彭莉婷
中　　華　　民　　國　　96　　年　　6 　　月　　20　　日
附錄本案論罪科刑法條：
中華民國刑法第212條
（偽造變造特種文書罪）
偽造、變造護照、旅券、免許證、特許證及關於品行、能力服務
或其他相類之證書、介紹書，足以生損害於公眾或他人者，處1
年以下有期徒刑、拘役或3 百元以下罰金。
中華民國刑法第216條
（行使偽造變造或登載不實之文書罪）
行使第 210 條至第 215 條之文書者，依偽造、變造文書或登載
不實事項或使登載不實事項之規定處斷。
中華民國刑法第320條第1項
（普通竊盜罪、竊佔罪）
意圖為自己或第三人不法之所有，而竊取他人之動產者，為竊盜
罪，處 5 年以下有期徒刑、拘役或 5 百元以下罰金。
意圖為自己或第三人不法之利益，而竊佔他人之不動產者，依前
項之規定處斷。
前二項之未遂犯罰之。
中華民國刑法第321條第1項第1款、第2款
（加重竊盜罪）
犯竊盜罪而有左列情形之一者，處 6 月以上、 5 年以下有期徒
刑：
一  於夜間侵入住宅或有人居住之建築物、船艦或隱匿其內而犯
    之者。
二  毀越門扇、牆垣或其他安全設備而犯之者。
三  攜帶兇器而犯之者。
四  結夥三人以上而犯之者。
五  乘火災、水災或其他災害之際而犯之者。
六  在車站或埠頭而犯之者。
前項之未遂犯罰之。
